臺灣高雄地方法院民事裁定　　　　　　100年度監宣字第234號
聲　請　人　吳加督
應監護宣告　吳明德
人
上列聲請人聲請監護宣告等事件，本院裁定如下：
    主  文
宣告吳明德（男，民國○○年○ 月○ 日生，身分證統一編號：Ｚ000
000000 號）為受監護宣告之人。
選定吳加督（男，民國○○年○ 月○○日生，身分證統一編號：Ｚ000
000000號）為受監護宣告人吳明德之監護人。
指定王世中（男，民國○○年○ 月○○日生，身分證統一編號：Ｚ000
000000號）為會同開具財產清冊之人。
程序費用由受監護宣告人吳明德負擔。
    理  由
一、聲請意旨略以：聲請人吳加督為應受監護宣告人吳明德之父
    ，因吳明德源發於兒童期之精神病，致不能為意思表示或受
    意思表示，或不能辨識其意思表示之效果，已達受監護宣告
    之程度，爰依法聲請准予對吳明德為監護宣告，並選定聲請
    人為其監護人，及指定聲請人之孫外甥王世中為會同開具財
    產清冊之人等語。
二、按「對於因精神障礙或其他心智缺陷，致不能為意思表示或
    受意思表示，或不能辨識其意思表示之效果者，法院得因本
    人、配偶、四親等內之親屬、最近一年有同居事實之其他親
    屬、檢察官、主管機關或社會福利機構之聲請，為監護之宣
    告」，民法第14條第1 項定有明文。又「法院應於鑑定人前
    訊問應受監護宣告之人。但有礙難訊問之情形或恐有害其健
    康者，不在此限」、「監護之宣告，非就應受監護宣告之人
    之精神或心智狀況訊問鑑定人後，不得為之」、「法院為監
    護之宣告時，應依職權就配偶、四親等內之親屬、最近一年
    有同居事實之其他親屬、主管機關、社會福利機構或其他適
    當之人選定一人或數人為監護人，並同時指定會同開具財產
    清冊之人」，民事訴訟法第602 條第1 項、第603 條；民法
    第1111條第1 項亦有明定。
三、經查，聲請人主張之事實，業據提出國民身份證影本1 份、
    戶籍謄本2 紙及高雄市立凱旋醫院診斷書為證。而本院於鑑
    定人長庚醫院醫師林博彥前訊問吳明德，其可回應呼喚，只
    能基本指認父親，無法回答其年紀、到達地點等事項；經鑑
    定人林博彥醫師鑑定後認為：病患（即吳明德）從小學習發
    展遲緩，社交能力退縮，僅能完成國中特教班學業，長期持
    續出現認知及社交功能差，記憶力、注意力、及抽象思考能
    力均明顯低下，無法獨立自我照顧，無法工作，日常生活需
    他人督導，民國100 年9 月29日智力測驗表現智商45分，已
    達重度智能障礙，其處理事務能力，與常人比較顯著減退，
    無法理解外界事務，不能表達其意思，已達監護宣告之程度
    等語（見本院100 年10月19日勘驗筆錄），準此，吳明德因
    上揭病症致其心智缺陷，不能為意思表示及受意思表示，已
    達應受監護宣告之程度，自堪認定，爰依法宣告其為受監護
    宣告之人。
四、次查，聲請人吳加督為受監護宣告人吳明德之父，有戶籍謄
    本在卷可參，聲請人與受監護宣告人關係至為密切，為吳明
    德主要照顧之人，並有意願擔任監護人，是本院認由聲請人
    擔任監護人，應無不當，爰選定聲請人擔任吳明德之監護人
    。又聲請人既經本院選定為監護人，自應依民法第1112 條
    規定，負責護養療治吳明德之身體及妥善為財產管理之職務
    ，一併敘明。
五、另就指定會同開具財產清冊之人部分，聲請人聲請本院指定
    王世中擔任會同開具財產清冊之人等語。審酌王世中為受監
    護宣告人之甥姪，認由其擔任會同開具財產清冊之人，亦無
    不當，爰指定王世中擔任本件會同開具財產清冊之人。又依
    民法第1113條準用同法第1099條之規定，於監護開始時，監
    護人對於受監護宣告人之財產，應會同王世中於2 個月內開
    具財產清冊並陳報法院，併此敘明。
六、依民事訴訟法第608 條第1 項，裁定如主文。
中    華    民    國  100     年    10    月    24    日
                  家事法庭    法  官  李嘉益
上為正本係照原本作成。
關於選定監護人及指定會同開具財產清冊之人等部分，得為抗告
；其餘關於宣告監護之部分，不得抗告。
中    華    民    國   100    年    10    月    24    日
                              書記官  李冠毅